【裁判字號】    98,交聲,496
【裁判日期】    980327
【裁判案由】    聲明異議
【裁判全文】
臺灣高雄地方法院交通事件裁定         98年度交聲字第496號
原處分機關  高雄市政府交通局
異  議  人
即受處分人  甲○○○
上列受處分人因違反道路交通管理處罰條例案件，對於高雄市政
府交通局中華民國98年2 月11日所為之處分（原處分案號：高市
交裁字第裁32－B00000000 號)， 聲明異議，本院裁定如下：
    主  文
異議駁回。
    理  由
一、原處分意旨略以：受處分人甲○○○於民國97年3 月9 日18
    時32分許，駕駛車號ZLB －606 號輕機車，在高雄市○○路
    因「未領有駕駛執照駕駛機器腳踏車」之交通違規，經警當
    場攔停並掣單舉發，爰依道路交通管理處罰條例第21條第1
    項第1 款之規定，裁處罰鍰新臺幣（下同）9,600 元等情。
二、聲明異議意旨則以：異議人於97年3 月9 日因無照駕駛，在
    中正路國群飯店前，為警攔停開單。伊在3 月10日詳細考慮
    後，即到監理所報考駕照，主考官在考前就說：有違規未繳
    錢的，不可進場考試，故伊於3 月11日就到裁決中心繳罰款
    6,000 元，而伊於97年3 月24日已經合法取得駕照，如果沒
    繳罰款，是無法拿到駕照的。豈知在今年2 月16日，伊又收
    到裁決中心之掛號信，竟說伊未繳罰款，為此，依法聲明異
    議，請予撤銷原處分等語。
三、按汽車駕駛人，未領有駕駛執照駕駛小型車或機器腳踏車者
    ，處6,000 元以上12,000元以下罰鍰，並當場禁止其駕駛，
    道路交通管理處罰條例第21條第1 項第1 款定有明文。而道
    路交通管理處罰條例條文內「汽車」之定義包含機器腳踏車
    ，同條例第3 條第8 款亦定有明文。次按法院受理交通異議
    案件，乃對於交通舉發行政處分審查其是否違法，本質上屬
    於行政爭訟過程，與普通法院審理刑事案件之原則不同。其
    舉證責任之原理，非如刑事案件中，應超越任何合理懷疑始
    可為有罪判決者之嚴格程度。其舉證責任之原理，應與民事
    訴訟相類似，除有特別規定外，基本上準用民事訴訟法，由
    國家機關與人民二造，各自履行其主觀之舉證責任，在過程
    中各自提出證據；若窮盡各種證據方法，待證結果仍有不明
    時，則由客觀之舉證責任危險分配原則，決定國家機關與人
    民二造何人應受敗訴危險，此參酌行政訴訟法第136 條規定
    準用民事訴訟法第277 條自明。再按依道路交通管理處罰條
    例科處行政罰事件，依據公法爭議之舉證責任分配法則，固
    應先由行政機關就其業已履踐相關正當法律程序，以及人民
    應受處罰之客觀違反法令行為，負證明之責，異議人就行政
    機關已為相當證明之前開事項，若主張欠缺主觀歸責條件或
    為其他抗辯，亦須就其所辯提出反證，始符舉證責任分配之
    原則，合先敘明。
四、經查：
  (一)異議人於97年3 月9 日18時32分許，駕駛車號ZLB －606 號
    輕機車，在高雄市○○路因「未領有駕駛執照駕駛機器腳踏
    車」交通違規，經警當場攔停並掣單舉發之事實，有高雄市
    政府警察局交通警察大隊高市警交字第B00000000 號舉發違
    反道路交通管理事件通知單在卷可稽（見本院卷第8 頁），
    復為異議人所不爭執，是異議人無照騎乘輕型機車之事實足
    堪認定。
  (二)至異議人雖以：伊業於97年3 月11日到交通事件裁決中心繳
    交罰款6, 000元，且於97年3 月24日取得駕照，若未繳罰款
    ，則無法取得駕照為由，對於原處分聲明異議，然經本院依
    職權向高雄市監理處及南區分處函查1.本件異議人是否曾至
    該處繳交上開交通違規罰鍰？2.該處是否有規定若當事人欲
    報考駕照，必須將先前所積欠之交通違規罰鍰繳清？3.異議
    人所述若未繳交罰款，則無法考領駕照，是否屬實？4.依該
    處收取交通違規罰鍰之流程，有無漏載之可能？等問題，經
    高雄市監理處函覆以：1.本案經會簽本市交通局裁決中心：
    本局違規繳款開立收據，均以電腦作業，不會有漏載之情事
    發生，經查收據系統並無第B00000000 號違規通知單之繳款
    紀錄。2.查交通部97年1 月18日交路字第0910071098號函回
    覆本府交通局：關於民眾尚有未屆到案期限、陳述意見之未
    結交通違規案件，得參加駕駛執照考驗及領取駕照。本處依
    其原則辦理，並無貴院來函說明三所言情事發生。3.次查公
    路監理駕駛人資訊系統得知張君B00000000 號違規通知單違
    規入案日期為97年3 月9 日、應到案日期為97年4 月9 日，
    故97年3 月10日當天已於高雄區監理站參加駕駛執照考驗，
    且業已於97年3 月24日至高雄區監理所考領普通重型機器腳
    踏車駕駛執照（附件1） 等語，有高雄市監理處98年3 月10
    日高市監一字第0980005167號函及所檢附之附件在卷可稽（
    見本院卷第15、16 頁）。由上開函覆內容及所檢附之附件1
    異議人報考駕駛執照應考紀錄可知，異議人迄未有繳交交通
    違規罰鍰之紀錄，且先後於97年3 月10日、17日、24日三次
    至高雄區監理所報考駕駛執照並應考，但在97年3 月10日、
    17 日 二次因筆錄成績未達標準而未通過，至97年3 月24日
    始達到合格標準，並無異議人所述伊於97年3 月10日到監理
    所報考駕照，主考官在考前說有違規未繳錢的，不可進場考
    試之情形，故異議人所述上情即與上開函覆內容及應考紀錄
    不符，而非事實。
  (三)此外，異議人就其所辯解伊業於3 月11日至高雄市政府交通
    局交通事件裁決中心繳罰款6,000 元一節，復無法提供任何
    繳款之證明供本院參酌，故其主張原處分機關之裁決有誤云
    云，自非可採。
五、原處分機關依道路交通管理處罰條例第21條第1 項第1 款之
    規定，裁處異議人罰鍰9,600 元，應屬適法，本件異議為無
    理由，應予駁回。
六、據上論斷，應依道路交通案件處理法第19條，裁定如主文。
中    華    民    國    98    年    3     月    27    日
                  交通法庭      法  官  曾子珍
以上正本證明與原本無異。
如不服本裁定，應於收受送達後5 日內向本院提出抗告狀。
中    華    民    國    98    年    3     月    27    日
                                書記官  王翌翔


司法院資訊處製作；財團法人民間司法改革基金會備份。
